最高法院刑事判決　　　　　　　　　　111年度台非字第115號
上　訴　人　最高檢察署檢察總長
被　　　告　雲大銓



上列上訴人因被告公共危險案件，對於臺灣苗栗地方法院中華民
國111年2月23日第一審確定刑事簡易判決(111年度苗交簡字第73
號，聲請簡易判決處刑案號：臺灣苗栗地方檢察署 111年度撤緩
速偵字第1號)，認為違背法令，提起非常上訴，本院判決如下：
    主  文
原判決撤銷。
本件不受理。
    理  由
一、非常上訴理由稱：「一、按判決不適用法則或適用不當者，
    為違背法令，刑事訴訟法第 378條定有明文。又被告於緩起
    訴期間內，有刑事訴訟法第 253條之3第1項各款所列事由之
    一者，檢察官固得依職權或依告訴人之聲請撤銷原處分，繼
    續偵查或起訴。然於此情形，檢察官應製作撤銷緩起訴之處
    分書，並以正本送達於被告，被告接受撤銷緩起訴之處分書
    後，並得於10日內聲請再議，同法第 255條第1項前段、第2
    項前段、 109年1月15日修正公布同法第256條之1第1項分別
    定有明文。倘撤銷緩起訴之處分書，未合法送達於被告，其
    再議期間無從起算，該撤銷緩起訴之處分，難認已經確定。
    是檢察官如就撤銷緩起訴處分尚未確定之同一案件，另行提
    起公訴或聲請簡易判決處刑，其起訴或聲請之程序自係違背
    規定，依同法第303條第1款，應諭知不受理之判決，始為適
    法。二、經查，本件被告雲大銓因公共危險案件，經臺灣苗
    栗（按非常上訴書誤載為「臺中」）地方檢察署（下稱苗栗
    地檢署）檢察官於 110年3月2日以110年度速偵字第120號為
    緩起訴處分，並依職權送再議，由臺灣高等檢察署臺中檢察
    分署於同年4月6日（按非常上訴書誤載為「9日」）以110年
    度上職議字第1941號駁回再議而確定。嗣因被告於緩起訴期
    間內違背緩起訴處分命令應遵守或履行事項，經苗栗地檢署
    檢察官於 110年10月25日以110年度撤緩字第100號撤銷緩起
    訴處分後，再就上開犯行以111年度撤緩速偵字第1號聲請簡
    易判決處刑書，聲請簡易判決處刑，由原審法院以 111年度
    苗交簡字第73號為科刑之簡易判決確定，有各該案卷宗資料
    可憑。上開撤銷緩起訴處分書雖於 110年11月17日按被告住
    所地即新北市○○區○○里00鄰○○路00號 3樓寄送，因未
    獲會晤被告本人，於 110年11月17日寄存送達於國光派出所
    ，有該送達證書附卷可稽（見苗栗地檢署110年度撤緩字第1
    00號卷第15頁）。然被告於110年2月26日即以聲請變更送達
    處所狀，陳明變更送達地址為『苗栗縣公館鄉○○村0鄰000
    ○0號』，有該書狀在卷足憑（見苗栗地檢署110年度速偵字
    第120號偵查卷宗第6頁）。則上開撤銷緩起訴處分書之送達
    ，並未依被告所陳變更新址送達，而不生合法送達之效力，
    其聲請再議期間即無從起算，該撤銷緩起訴處分仍處於尚未
    確定之狀態，檢察官即對被告前揭公共危險犯行聲請以簡易
    判決處刑，其聲請程序違背規定，自應諭知不受理之判決。
    乃原審法院竟為被告科刑之簡易判決，自有適用法則不當之
    違法。三、案經確定，且不利於被告，爰依刑事訴訟法第44
    1條、第443條提起非常上訴，以資糾正與救濟。」等語。
二、本院按：
㈠、判決不適用法則或適用不當者，為違背法令；又起訴之程序
    違背規定者，應諭知不受理之判決，刑事訴訟法第 378條及
    第303條第1款分別定有明文。再依同法第 253條之3第1項規
    定，經檢察官為緩起訴處分之被告，於緩起訴處分期間內有
    該條第 1項各款所列情形者，檢察官固得依職權或依告訴人
    之聲請撤銷原處分，繼續偵查或起訴，但此係以緩起訴處分
    業經合法撤銷為前提。而同法第256條之1規定，被告接受撤
    銷緩起訴處分書後，得於10日內以書狀敘述不服之理由，經
    原檢察官向直接上級檢察署檢察長或檢察總長聲請再議；該
    再議之聲請如經原檢察官、直接上級檢察署檢察長或檢察總
    長認為有理由，即得依同法第 257條第1項或第258條中段規
    定撤銷原處分。故倘撤銷緩起訴之處分書未合法送達於被告
    者，其再議期間既無從起算，則該撤銷緩起訴之處分即難認
    已確定。檢察官如就撤銷緩起訴處分尚未確定之同一案件，
    另行提起公訴者，即屬有刑事訴訟法第303條第1款所規定「
    起訴之程序違背規定」之情形，法院應依上開規定為不受理
    之判決，始稱適法。倘事實審法院未予調查，而為實體判決
    者，其判決自有適用法則不當之當然違背法令。
㈡、本件被告雲大銓前揭被訴於民國 110年2月25日上午6時42分
    許，因酒後不能安全駕駛 0000-00號自用小貨車之公共危險
    案件，前經臺灣苗栗地方檢察署（下稱苗栗地檢署）檢察官
    於 110年3月2日以該署110年度速偵字第120號為緩起訴處分
    ，並經臺灣高等檢察署臺中檢察分署檢察長於 110年4月6日
    以該檢察分署 110年度上職議字第1941號駁回再議確定，命
    被告應於緩起訴處分確定之日起 3個月內向公庫支付新臺幣
    5萬5,000元，且於緩起訴處分確定之日起 6個月內參加防制
    酒駕法治教育 1場次，緩起訴期間為1年（即自110年4月6日
    起至111年 4月5日止），有上揭緩起訴處分書、駁回再議處
    分書及被告前案紀錄表可稽。嗣被告在緩起訴期間內，違背
    緩起訴處分命其應遵守及履行之上揭事項，經苗栗地檢署檢
    察官於 110年10月25日以該署110年度撤緩字第100號為撤銷
    緩起訴處分，該撤銷緩起訴處分書固於 110年11月17日付郵
    向被告位在新北市○○區○○路00號 3樓之戶籍址遞送，因
    不獲會晤被告本人，且無具有辨別事理能力之同居人或受僱
    人可資付與，而於同（17）日寄存在當地新北市政府警察局
    中和分局國光派出所，有該送達證書附卷可稽（見苗栗地檢
    署 110年度撤緩字第100號卷第15頁)。然考諸卷內資料，被
    告先前在本案偵查中，為接受訴訟文書之送達，已於110年2
    月26日繕具「聲請變更送達處所狀」，陳明其住居所之地址
    為「苗栗縣公館鄉○○村 0鄰000○0號」，有該紙陳報狀足
    憑(見苗栗地檢署 110年度速偵字第120號卷第6頁)，則依刑
    事訴訟法第55條第1 項關於陳明住居所以接受文書送達之規
    定，前揭撤銷緩起訴處分書即應向被告所陳明之上開住居所
    送達，且依同法第62條準用民事訴訟法第138條第1項關於不
    能對應受送達之本人送達，或對其同居人或受僱人為補充送
    達者，始得為寄存送達之規定，本件撤銷緩起訴處分書未向
    被告前揭陳明之住居所送達，卻為前述戶籍地之寄存送達，
    顯不生合法送達於被告之效力，則被告聲請再議期間當無從
    起算，亦即該撤銷緩起訴處分仍處於尚未確定之狀態，檢察
    官自不得對於同一案件再行起訴。詎苗栗地檢署檢察官於前
    開撤銷緩起訴處分尚未確定前，逕就被告本件酒後不能安全
    駕駛動力交通工具之公共危險案件，向原審法院聲請簡易判
    決處刑，其起訴之程序顯然違背規定。原審法院原應依刑事
    訴訟法第303條第1款規定諭知不受理之判決，卻疏未查明而
    依簡易程序逕為實體論罪科刑之判決，依上述說明，自有適
    用法則不當之違法。案經確定，且於被告不利，非常上訴意
    旨執以指摘，洵有理由，應由本院將原判決撤銷，另諭知不
    受理之判決，以資糾正及救濟。
據上論結，應依刑事訴訟法第 447條第1項第1款、第303條第1款
，判決如主文。
中    華    民    國   111    年    8     月    18    日
                  刑事第一庭審判長法  官  郭  毓  洲  
                                  法  官  林  英  志  
                                  法  官  林  靜  芬  
                                  法  官  汪  梅  芬  
                                  法  官  蔡  憲  德  
本件正本證明與原本無異
                                  書記官
中    華    民    國   111    年    8     月    19    日